臺灣屏東地方法院民事判決　九十二年度簡上字第一○五號
　　上　訴　人　乙○○
　　訴訟代理人　丙○○
　　被 上訴 人　賓志保全股份有限公司
　　法定代理人　丁○○
　　訴訟代理人　甲○○
右當事人間損害賠償事件，上訴人對於民國九十二年八月八日本院屏東簡易庭九十二
年度屏簡字第一一一號第一審判決提起上訴，本院於民國九十三年七月七日辯論終結
，判決如左：
    主      文
原判決廢棄。
右廢棄部分被上訴人在第一審之訴及假執行之聲請均駁回。
第一、二審訴訟費用由被上訴人負擔。
    事實及理由
一、被上訴人主張：被上訴人為保全公司，於民國九十年三月二十二日與上訴人簽訂
    勞動契約，約定自九十年四月一日起僱用上訴人為保全人員。兩造之勞動契約第
    九條並約定上訴人如因故意或過失，致被上訴人受有損害，應負賠償責任。而上
    訴人於九十一年十一月五日三時三十五分許接受管制中心之派遣，前往處理客戶
    「中山機車行」警鈴發報事件時，雖能依規定在五分鐘之內抵達現場，但竟疏未
    在客戶處刷卡，以證明及時抵達，致被上訴人須依與客戶「中山機車行」間之保
    全系統契約書第十條之約定，賠償中山機車行新臺幣（以下同）十五萬元。嗣被
    上訴人之管制中心又於九十一年十二月二十九日二十時十三分派遣上訴人前往處
    理客戶「高泰行」警鈴發報事件，上訴人竟無故不趕赴現場，致被上訴人須依與
    客戶「高泰行」間之保全系統契約書第十條之約定，賠償高泰行十九萬七千零四
    十元。為此爰依兩造間之勞動契約第九條之約定，於原審聲明：(一)上訴人應給付
    被上訴人三十四萬七千零四十元，及自九十二年三月四日起至清償日止，按週年
    利率百分之五計算之利息，並願供擔保請求宣告假執行。
二、上訴人則以：九十一年十一月五日上訴人已在規定的時間內趕往中山機車行，但
    因當時情況不明，上訴人為顧慮自身安全而未刷卡。上訴人既已依規定時間抵達
    ，被上訴人即毋須賠償中山機車行，且被上訴人亦未曾對於中山機車行為賠償，
    未曾受有損害，被上訴人應不得向上訴人請求賠償。另九十一年十二月二十九日
    十三分被上訴人雖接受派遣前往高泰行，但因上訴人所駕駛之巡邏車油路不順，
    上訴人自知無法及時趕赴現場，已聯絡下一班保全人員狄國誠提早接班，上訴人
    未能及時趕赴高泰行並不歸責於上訴人，且被上訴人賠付給高泰行之十九萬七千
    零四十元，已自再保公司即中國產物保險公司獲得理賠，被上訴人並無損害之可
    言，故於原審請求駁回被上訴人之訴。
三、原審為上訴人全部敗訴之判決，上訴人不服提起本件上訴，於本院聲明：(一)原判
    決廢棄。(二)被上訴人在第一審之訴及假執行之聲請均駁回。被上訴人則請求駁回
    上訴。
四、查被上訴人為保全公司，於九十年三月二十二日與上訴人簽訂勞動契約，約定自
    九十年四月一日起僱用上訴人為保全人員。兩造之勞動契約第九條並約定上訴人
    如因故意或過失，致被上訴人受有損害，應負賠償責任等情，有被上訴人提出之
    勞動契約一份為證，上訴人前開事實亦不爭執，應堪信為真實。又上訴人於九十
    一年十一月五日三時三十五分許接受被上訴人管制中心之派遣，前往處理客戶「
    中山機車行」警鈴發報事件時，雖依規定在五分鐘之內抵達現場，但未在客戶處
    刷卡，致無法以刷卡證明上訴人及時抵達。嗣又於九十一年十二月二十九日二十
    時十三分接受被上訴人之管制中心派遣前往處理「高泰行」警鈴發報事件時，未
    趕赴現場，而由被上訴人改派遣訴外人狄國誠前往，惟因狄國誠無法及時抵達，
    故被上訴人於事後依其與「高泰行」間之保全系統契約書第十條之約定，賠償高
    泰行十九萬七千零四十元等情，則有被上訴人提出之賓志保全股份有限公司事故
    報告書二份、屏東縣警察局屏東分局崇蘭派出所呈報單及偵訊筆錄、高泰行領款
    收據及支票、高泰行勤務表各一份為證，並為兩造所不爭執，亦堪信為真實。
五、上訴人抵達中山機車行未立即刷卡及未依派遣前往高泰行之行為是否有過失？
  (一)按勞動契約當事人之勞工，具有下列特徵：(1)人格從屬性，即受雇人在雇主企業
    組織內，服從雇主權威，並有接受懲戒或制裁之義務。(2)親自履行，不得使用代
    理人。(3)經濟上從屬性，即受雇人非為自己之營業勞動，而係從屬於他人，為該
    他人勞動。(4)納入雇方生產組織體系，並與同僚間居於分工合作狀態。
  (二)本於前開特徵，上訴人與被上訴人簽訂勞動契約，擔任被上訴人公司之保全人員
    ，上訴人於提供勞務時，即具有人格上之從屬性，應在被上訴人企業組織內，服
    從被上訴人權威，亦即上訴人在被上訴人生產組織體系內，應服從被上訴人之派
    遣，依被上訴人之指示而服勤務。本件上訴人並不否認其服勤務之標準程序包括
    於接受派遣後應立即趕赴現場，並於抵達時立即刷卡。據此，上訴人於九十一年
    十一月五日三時三十五分接受被上訴人管制中心之派遣前往中山機車行處理警鈴
    發報事件時，即應依被上訴人之指示，立即馳赴現場，並在抵達之時依被上訴人
    之指示立即刷卡，否則即難謂上訴人之行為不違反其應盡之義務。又上訴人於九
    十一年十二月二十九日二十時十三分接受被上訴人管制中心派遣前往處理高泰行
    警鈴發報事件時，亦應立即依派遣趕赴現場，上訴人未立即依派遣馳赴現場，顯
    有違其服勞務應盡之義務。
  (三)上訴人雖辯稱伊前往中山機車行時，因情況不明，如即時刷卡恐有難測之危險，
    伊接受派遣前往高泰行時，汽車故障無法立即前往，已另請狄國誠提早接班前往
    云云。惟保全人員之任務，本在防範、排除及處理危險，是保全人員理所當然必
    須面臨危險之考驗，保全人員在無具體危險存在之時，不得以對於危險畏懼為理
    由或以自行揣測之危險存在為藉口，而免除其原本應盡之義務。本件上訴人陳稱
    ：伊抵達中山機車行時，刷卡機沒有被擋住，但是鐵捲門打開裡面是暗的，我沒
    有看到人，因擔心如果冒然刷卡，門裡面會有人衝出來傷害伊等語（見原審卷第
    一百七十九頁）。足見依當時之狀況，僅有上訴人自行想像之危險存在，並無具
    體危險之存在，上訴人自不得以情況危險為藉口，而免除其即時刷卡之義務。又
    上訴人於接受派遣前往高泰行之時，本應立即依派遣前往現場處理，倘有巡邏車
    故障之情事，亦應立即回報管制中心，使管制中心得以立即反應處理。上訴人未
    立即回報管制中心，即有違其應盡之義務，尚不因巡邏車是否確實故障而有所不
    同。
  (四)據上論述，上訴人抵達中山機車行未立即刷卡及未依派遣前往高泰行之行為乃違
    反其義務之行為，其行為有過失甚為明確。
六、上訴人之過失行為是否造成被上訴人受有損害？
  (一)查被上訴人與中山機車行及高泰行間之保全契約第十條均約定：被上訴人於防護
    時間以內，標的物若發現被竊事件，如因被上訴人所裝器材失靈或「保全人員失
    誤」，致中山機車行或高泰行標的物內財物被外賊竊走，就該被竊事由可歸責於
    被上訴人者，被上訴人願依照中山機車行或高泰行被竊損失程度作適當之補償，
    有被上訴人提出之前開保全契約二份附卷可證。依前開保全契約之約定可知，被
    上訴人係以契約之方式，將保全人員之過失行為，充作自己應負契約補償責任的
    條件。進一步而言，被上訴人倘因保全人員過失行為致須補償客戶而受有金錢減
    少之損害，其損害發生之條件應包括(1)被上訴人與客戶簽訂前開約定、(2)保全人
    員之過失行為及其他契約所定之條件。惟上訴人過失行為，倘已實際侵害人之生
    命、身體、自由、健康、名譽等權利，或造成物之毀損滅失，或造成其他準物權
    之損害，固難認其過失行為與損害間無相當之因果關係。惟如其過失行為僅造成
    他人之純粹經濟上損失或債權上之損害，則保全人員之過失行為，即難認係直接
    造成被上訴人損害之重要原因，必待被上訴人另與客戶簽訂類似前述保全契約第
    十條之約定，並將保全人員之過失行為列為補償之條件之一，始足以造成純粹經
    濟上損失或債權上損害。據此，縱然被上訴人確已依保全契約第十條之規定補償
    客戶，致受有金錢之損害，因其損失屬純粹經濟上之損失或債權之損害，已難謂
    此損失與上訴人之過失行為間具有相當之因果關係。
  (二)況且勞動契約具有人格及經濟從屬性，並使受雇人納入雇方生產組織體系，與同
    僚間居於分工合作狀態，此為勞動契約之特徵，勞工既具有人格及經濟從屬性，
    生產體又有分工合作之特性，且雇方是利用生產體系之運作而營利，則雇方本應
    就僅屬於生產體系小環節中之勞工之過失行為從事風險控管，以可行之方法（例
    如本案被上訴人可隨時與上訴人保持聯繫提醒，並有備勤人員隨時遞補處理突發
    狀況），藉此使勞工過失行為所可能導致之雇主契約責任，得藉由生產體系之分
    工合作管理而加以管理防範，進而避免勞工之過失行為引動企業須對其客戶負擔
    契約補償責任。據此，在勞雇關係中，雇方生產體系管理漏洞亦成為被上訴人須
    負起補償責任之重要原因，並足以淡化疏遠勞工過失行為與雇方損害結果之因果
    關係。換言之，勞工之過失行為，如僅造成雇主純粹經濟上損失或債權上之損害
    ，難認與雇方契約補償責任所生之損害具有相當之因果關係。否則雇主必能輕而
    易舉地將其契約責任轉嫁至具有過失行為之勞工，反使因具有人格及經濟從屬性
    而本處於弱勢之勞工負擔過大契約責任。
  (三)本件上訴人擔任被上訴人之保全人員時，在人格上及經濟上均從屬於被上訴人。
    上訴人接受派遣前往處理中山機車行及高泰行警鈴發報事件時，雖分別因過失未
    於抵達時立即刷卡或未依派遣立即前往，上訴人之行為非無過失，已如前述。然
    依被上訴人主張之事實，上訴人抵達中山機車行未立即刷卡或未依派遣立即前往
    高泰行之過失行為，並未直接侵害人之生命、身體、自由、健康或名譽等權利，
    亦未造成任何物之毀損滅失或其他實體權利之損害，縱被上訴人依其與中山機車
    行及高泰行之契約約定，須負補償之責任，並已為給付而造成損害，揆諸前開說
    明，應認與上訴人之過失行為並無相當之因果關係。況被上訴人僅主張其對中山
    機車行依契約須賠償十五萬元云云，並未主張其已經實際為賠償，就此更難謂被
    上訴人有實際之損害。故上訴人之過失行為在法規範之評價上，顯未造成被上訴
    人之損害甚明。
七、綜上所述，兩造勞動契約第九條係約定上訴人如因故意或過失，致被上訴人受有
    損害，始負賠償責任。故被上訴人依前開約定請求賠償，須以上訴人之故意或過
    失行為與被上訴人受有損害間有相當因果關係為前提。本件被上訴人未曾對中山
    機車行為任何賠償，自不可能因補償中山機車行而受有損害，上訴人毋庸賠償被
    上訴人損害，自不待言。而被上訴人雖已補償高泰行十九萬七千零四十元，致受
    有同額金錢減少之損害，然其損害與上訴人之過失行為並無相當之因果關係。據
    此，被上訴人依兩造之勞動契約請求上訴人給付被上訴人三十四萬七千零四十元
    ，及自九十二年三月四日起至清償日止，按週年利率百分之五計算之利息，應屬
    無據，應予駁回。而被上訴人前開請求既應予駁回，其假執行之聲請，亦失所附
    麗，應併予駁回之。原審持不同之見解命上訴人給付三十四萬七千零四十元，及
    自九十二年三月四日起至清償日止，按週年利率百分之五計算之利息，並為假執
    行之宣告，似非有當。上訴人提起本件上訴求為廢棄原判決，並駁回被上訴人在
    原審之訴及假執行之聲請，為有理由，應予准許。
據上論結，本件上訴為有理由，依民事訴訟法第四百三十六條之一第三項、第四百五
十條、第七十八條，判決如主文。
中　　　華　　　民　　　國　　九十三　　年　　　七　　　月　　二十一　　日
                                    臺灣屏東地方法院民事第一庭
~B審判長法官　羅心芳
~B法      官　許蓓雯
~B法      官　周群翔
右為正本係照原本作成。
本判決不得上訴。
~B法院書記官　溫訓暖
中　　　華　　　民　　　國　　九十三　　年　　　七　　　月　　二十一　　日
